【裁判字號】    95,交聲,4
【裁判日期】    950110
【裁判案由】    違反道路交通管理處罰條例聲明異議
【裁判全文】
臺灣基隆地方法院交通事件裁定           95年度交聲字第4號
原處分機關
即移送機關    交通部公路總局臺北區監理所基隆監理站
異  議  人
即受處分人    甲○○
上列受處分人即異議人因違反道路交通管理處罰條例案件，對於
交通部公路總局臺北區監理所基隆監理站中華民國94年12月23日
所為之處分（原處分案號：基監字第裁42-R00000000號），聲明
異議，本院裁定如下：
    主  文
異議駁回。
    理  由
一、原處分意旨略以：受處分人即異議人甲○○於民國94年11月
    22日16時40分許，駕駛561-GH號營業貨運曳引車載運煤炭行
    駛基隆市○○○路、中山二路，不遵守警察機關依道路交通
    管理處罰條例第5 條規定所發布之命令即基隆市政府92 年6
    月2 日基府警交貳字第0920051885號函公告事項，為警當場
    製單舉發，核無不合，爰依道路交通管理處罰條例第六十條
    第二項第二款、第六十三條第一項第一款規定，裁處異議人
    罰鍰新臺幣（下同）900 元，並記違規點數1 點等語。
二、異議意旨則略以：異議人曾於94年11月7 日向基隆市政府提
    出行駛基隆市○○○路、中山二路之申請，嗣並經基隆市政
    府以94年11月21日基府交貳字第0940132703號函准在案，兼
    以本案所涉之基隆市○○○路、中山二路，亦無「運煤車不
    得行駛」之標誌或標線設置，是自堪認異議人於上揭時、地
    ，駕駛561-GH號營業貨運曳引車載運煤炭，當有「信賴保護
    原則」之適用。為此，乃於法定期間內提起本件異議，並求
    為撤銷原處分等語。
三、按為維護道路交通安全與暢通，公路或警察機關於必要時，
    得就「指定某線道路或某線道路區段禁止或限制車輛、行人
    通行，或禁止穿越道路，或禁止停車及臨時停車」發布命令
    ；又汽車駕駛人，駕駛汽車不遵守公路或警察機關，依第五
    條規定所發布命令，而本章各條無處罰之規定者，處新臺幣
    九百元以上一千八百元以下罰鍰。道路交通管理處罰條例第
    五條第一款、第六十條第二項第二款分別定有明文。又依本
    條例第六十三條第一項第一款規定，汽車駕駛人有上開違規
    行為者，應併記違規點數1 點。
四、經查：
  (一)異議人於94年11月22日16時40分許，駕駛561-GH號營業貨運
    曳引車載運煤炭行駛基隆市○○○路、中山二路之事實，除
    為異議人所不否認（參見卷附聲明異議狀之記載），並有基
    隆市警察局舉發違反道路交通管理事件通知單影本1 紙在卷
    可稽。綜上，異議人於交通尖峰時段駕駛20噸以上之車輛行
    經基隆市○○○路、中山二路等情節，自屬本院首堪認定之
    事實。
  (二)基隆市○○○○○道路交通安全與暢通，曾依道路交通管理
    處罰條例第五條規定，以92年6 月2 日基府警交字第092005
    1885號公告，就特定道路及特定區段發布「禁止或限制車輛
    通行」之命令，其公告第三項之命令內容則為：出港區方向
    (1)交通尖峰時段7 時至9 時、16時至19時禁止20噸以上大貨
    車及聯結車行駛中山二路、一路。(2)6 時至22時（交通尖峰
    時段【即上開7 時至9 時、16時至19時】除外）行駛中山二
    路、一路20噸以上大貨車、聯結車一律右轉安樂路一、二段
    ，禁止左轉31號橋。(3)22時至6 時行駛中山二路、一路20噸
    以上大貨車、聯結車一律左轉31號橋，禁止行駛安樂路一、
    二段。此並有基隆市政府94年12月15日基警交字第09400627
    50號函在卷可稽。據此，自堪認基隆市○○○路及中山二路
    於每日「7 時至9 時、16時至19時」之交通尖峰時段，業經
    公路機關即基隆市政府以命令禁止20噸以上大貨車及聯結車
    行駛；乃異議人猶於上開交通尖峰時段（94年11月22日16時
    40分許），駕駛20噸以上之車輛行經基隆市○○○路、中山
    二路，則其違反基隆市○○○道路交通管理處罰條例第五條
    規定，以92年6 月2 日基府警交字第0920051885號公告所發
    布之第三項第一目命令，亦屬情極灼然。
  (三)基隆市政府曾因異議人之申請，而例外函「准」561-GH號營
    業貨運曳引車於上揭尖鋒時段行駛基隆市○○○路、中山二
    路等路段之事實，固據異議人提出基隆市政府94年11月21日
    基府交規貳字第0940132703號函件影本為憑；惟本院細稽上
    揭函文內容，基隆市政府雖例外「准許」561-GH號營業貨運
    曳引車於上開尖鋒時段行駛基隆市○○○路、中出二路，然
    僅限於「載運特殊重型車輛往返東西岸」乙途而已，此觀之
    上開函文主旨係記載「有關貴公司申請板車工程車『載運特
    殊重型車輛』往返東西岸碼頭作業，行駛中山一、二路及成
    功一路案... 」、說明二係記載「... 561-GH... 需『載運
    特殊重型車輛』往返東、西岸碼頭，請依下列路線行駛...
    」等語自明。換言之，倘561-GH號營業貨運曳引車非為「載
    運特殊重型車輛往返東西岸」，則其行駛道路自仍應受基隆
    市政府92年6 月2 日基府警交字第0920051885號公告命令之
    拘束，而毫無例外之可言。準此，本案異議人於上揭交通尖
    峰時段（94年11月22日16時40分許）駕駛20噸以上之561-GH
    號營業貨運曳引車行經基隆市○○○路、中山二路所載運之
    「煤炭」，既與基隆市政府以94年11月21日基府交規貳字第
    0940132703號函准載運之範圍（「特殊重型車輛」）不符，
    則基隆市政府94年11月21日基府交規貳字第0940132703號函
    令內容，即恆無適用於本案之餘地，是異議人亦無從據上開
    函令內容為其違反基隆市政府92年6 月2 日基府警交字第09
    20051885號公告命令之免責依據。
  (四)本案所涉之基隆市○○○路、中山二路，固俱無「運煤車不
    得行駛」之相類標誌、標線設置，惟該路段既已經基隆市政
    府以92年6 月2 日基府警交字第0920051885號公告發布「禁
    止或限制車輛通行」之命令，則異議人自有遵守是項命令之
    義務，而不容其藉詞查無標線、標誌設置以資圖免。更何況
    ，本案異議人既知以「載運『特殊重型車輛』往返東西岸碼
    頭作業，需行駛中山一路、中山二路及成功一路」為由，向
    基隆市政府提出前揭通行申請，並經基隆市政府以94年11月
    21日基府交規貳字第0940132703號函准在案，則異議人尤無
    不知上開路段業經基隆市政府發布「禁止或限制車輛通行」
    命令之理！乃猶藉詞基隆市○○○路、中山二路俱無「運煤
    車不得行駛」之標誌、標線設置，強辯稱：伊不知上開路段
    於尖峰時段不得駕駛20噸以上之561-GH號營業貨運曳引車載
    運「煤炭」云云，核其所辯，自係一無可取。
  (五)再者，異議人雖另辯稱：伊係信賴基隆市政府94年11月21日
    基府交規貳字第0940132703號函令內容，始貿然於94年11月
    22日16時40分許，駕駛車牌號碼561-GH號營業貨運曳引車載
    運「煤炭」行駛基隆市○○○路、中山二路云云，並舉本院
    94年度交聲字第105 號交通事件裁定為其主張「信賴保護原
    則」之依據。然按行政法上所謂「信賴保護原則」之適用前
    提，須具備以下要件：(1)信賴基礎：即某種既存之法律狀態
    或國家之具體行為。(2)信賴表現：即人民確切不疑的信賴該
    項法秩序或行為之存續，暨因信賴該項具體之行為而業已為
    一定之處置。(3)信賴值得保護：即人民之信賴須為正當，且
    於公、私益權衡考量以後，認為所欲維護之公益顯然並未大
    於個人因信賴而獲致之私益。茲就本案而言，基隆市政府雖
    曾以94年11月21日基府交規貳字第0940132703號函，例外核
    「准」561-GH號營業貨運曳引車於上揭尖鋒時段行駛基隆市
    ○○○路、中山二路等路段，然此一例外實僅存於「載運特
    殊重型車輛往返東西岸」乙途，而不能及於「載運煤炭」乙
    事，此均據本院闡述如前，是上開函令實已恆無適用於本案
    之餘地，異議人尤無從據為「信賴基礎」之主張；「信賴保
    護原則」之首要適用條件即「信賴基礎」既不存在，則本案
    亦不發生「信賴保護原則」之適用，其理甚明。乃異議人猶
    執上開函令抗辯本案有「信賴保護原則」之適用云云，本院
    實不知其所憑恃之依據何在。至異議人所舉之本院94年度交
    聲字第105號交通事件裁定，因其違規事實尚與本案有間，
    本院當不受其見解拘束。
  (六)綜上，異議人既於94年11月22日16時40分許，駕駛561-GH號
    營業貨運曳引車載運煤炭行駛基隆市○○○路、中山二路，
    則其違反基隆市○○○道路交通管理處罰條例第五條規定發
    布之92年6 月2 日基府警交字第0920051885號公告命令之違
    規事實，自亦堪可認定。從而，原處分機關爰引首開法條對
    異議人為首開裁處，即無不合，並為適法；異議人以前詞提
    起本件異議，為無理由，應予駁回。
五、據上論斷，應依道路交通案件處理辦法第十九條，裁定如主
    文。
中    華    民    國    95    年    1     月    10    日
                  交通法庭法  官  王慧惠
以上正本證明與原本無異。
對於本件裁定如有不服，應於收受送達後5 日內，向本院提出抗
告書狀，敘述抗告之理由，抗告於臺灣高等法院。
中    華    民    國    95    年    1     月    10    日
                          書記官  王一芳


司法院資訊處製作；財團法人民間司法改革基金會備份。
